臺灣臺東地方法院刑事裁定　　　　　　　100年度撤緩字第3號
聲　請　人　臺灣臺東地方法院檢察署檢察官
受　刑　人　江東
上列聲請人因受刑人妨害自由案件（本院98年度訴字第211、266
號判決），聲請撤銷緩刑之宣告（100年度執聲字第20號），本
院裁定如下：
    主  文
聲請駁回。
    理  由
一、聲請意旨略以：受刑人因妨害自由案件，經本院於民國98年
    12月22日以98年度訴字第211、266號(聲請書誤載為216號)
    判決判處應執行有期徒刑2年，緩刑4年，於99年1月18日確
    定在案，並應於判決確定之日起1年內，應向公庫臺東縣彩
    繪人生基金支付新臺幣(下同)20萬元。嗣經臺東縣政府函覆
    受刑人未於判決期限內繳納，違反刑法第74條第2項第4款情
    節重大，是受刑人所為已合於刑法第75條之1第1項第4款所
    定得撤銷緩刑宣告之原因，爰依刑事訴訟法第476條規定聲
    請撤銷緩刑之宣告等語。
二、按「緩刑宣告，得斟酌情形，命犯罪行為人向公庫支付一定
    之金額」，刑法第74條第2項第4款定有明文。又「受緩刑之
    宣告而違反第74條第2項第1款至第8款所定負擔情節重大，
    足認原宣告之緩刑難收其預期效果，而有執行刑罰之必要者
    ，得撤銷其宣告」，刑法第75條之1第1項第4款規定甚明。
    考其立法意旨略以：修正條文第74 條第2項增列法院於緩刑
    期間內，得命犯罪行為人於緩刑期內應遵守之事項（例如向
    被害人支付相當數額、向公庫支付一定之金額、接受精神、
    心理輔導、提供義務勞務或其他為預防再犯之事項），明定
    違反該條所定事項情節重大者，得撤銷其緩刑宣告，以期週
    延。且本條採用裁量撤銷主義，賦與法院撤銷與否之權限，
    實質要件即以「足認原宣告之緩刑難收其預期效果，而有執
    行刑罰之必要」，供作審認之標準。至於所謂「情節重大」
    ，係指：受判決人顯有履行負擔之可能，而隱匿或處分其財
    產、故意不履行、無正當事由拒絕履行或顯有逃匿之虞等情
    事而言。準此，上揭「得」撤銷緩刑之情形，法官應依職權
    本於合目的性之裁量，妥適審酌被告於緩刑期間內違反應遵
    守事項之情節是否重大，是否已難收其預期之效果，而確有
    執行刑罰之必要，此與刑法第75條第1項所定2款要件，有一
    具備，即毋庸再行審酌其他情狀，應逕予撤銷緩刑之情形不
    同。
三、經查：
(一)受刑人因妨害自由案件，經本院以98年度訴字第211、266號
    判決判處有期徒刑2年，緩刑4年，於99年1月18日確定在案
    ；並應於判決確定之日起1年內，應向公庫臺東縣彩繪人生
    基金支付20萬元，此有上開判決書及臺灣高等法院被告全國
    前案紀錄表在卷足參。又受刑人於99年2月1日經臺灣臺東地
    方法院檢察署通知執行，並於99年7月14日經檢察官訊問時
    陳稱其將於100年1月18日前向公庫支付20萬元等詞，嗣於到
    期後仍未繳納20萬元予臺東縣彩繪人生基金等情，此有臺灣
    臺東地方法院檢察署99年度執緩5字第1521號函、送達證書
    、臺灣臺東地方法院檢察署99年7月14訊問筆錄及臺東縣政
    府100年1月31日府設福字第1000013210號函在卷足稽，是受
    刑人於受緩刑宣告後，有未履行原判決依刑法第74條第2項
    第4款所定之負擔乙節，堪予認定。
(二)然刑法緩刑制度係為促進惡性輕微之被告或偶發犯、初犯利
    於改過自新而設，而刑法第75條之1又賦與法院裁量撤銷與
    否之權限，則受刑人縱有違反緩刑期內應遵守之事項，仍需
    違反「情節重大」，且足認原宣告之緩刑難收其預期效果，
    而有執行刑罰之必要者，始得撤銷其緩刑宣告。再者，緩刑
    負擔是介在執行刑罰與緩刑不執行刑罰間之「折衷措施」，
    讓受判決人承受類似於刑罰的不利益，以平衡不入獄服刑對
    被害人與社會產生之衝擊，而命向公庫支付相當金額之緩刑
    負擔，性質上並非如同民事損害賠償在於完全消彌其所造成
    之損害，刑事犯罪對國家及全體人民、公共秩序之侵害亦無
    法僅以命犯罪人支付相當金額即可回復，宣告緩刑負擔乃為
    貫徹非機構性處遇精神，並使犯罪人對過去之不法行為補償
    ，於符合上開法定要件下，法院認暫不執行為適當者，得宣
    告緩刑外並命為一定負擔，非謂僅受判決人一旦未履行負擔
    ，法院即可遽認違反所定負擔而情節重大，否則對經濟弱勢
    之犯罪人而言，緩刑宣告之效果與未宣告之結果相去不遠。
    查受刑人於100年3月9日本院訊問時陳稱其經濟狀況不佳，
    並無工作，如找到工作會盡快還，目前每月仍可繳納1萬元
    等語，又受刑人於庭後已分別於100年3月25日、100年5月2
    日、100年5月25日向臺東縣彩繪人生基金繳納1萬元，共計3
    萬元等情，此有本院訊問筆錄、臺灣銀行公庫送款回單影本
    2紙及郵政跨行匯款申請書1份在卷可考，顯見受刑人並非顯
    有履行負擔之可能，而隱匿或處分其財產、故意不履行、無
    正當事由拒絕履行或顯有逃匿之虞，堪認受刑人違反上開應
    遵守之事項情節尚非重大。此外，復查無其他證據足認原宣
    告之緩刑難收其預期效果，而有執行刑罰之必要。從而，聲
    請人聲請撤銷緩刑即非有據，本件聲請為無理由，應予駁回
    。
四、依刑事訴訟法第220條，裁定如主文。
中    華    民    國    100    年    5    月    31    日
                  刑事第一庭   法  官  楊峻宇
以上正本證明與原本無異。
如不服本裁定，應於裁定送達後5日內向本院提出抗告狀（須附
繕本）。
「切勿逕送上級法院」
                               書記官  黃健豪
中    華    民    國   100    年    6     月    1     日